臺灣臺中地方法院民事判決　九十三年度訴字第二０五八號
　　原　　　告　乙○○
　　被　　　告　甲○○
　　訴訟代理人　呂勝賢　律師
右被告因傷害案件，經原告提起請求損害賠償之附帶民事訴訟（九十三年度附民字第
二七八號），經本院刑事庭裁定移送前來，本院於民國九十三年十一月八日言詞辯論
終結，判決如左：
    主      文
被告應給付原告新台幣參萬元，及自民國九十三年八月二十日起至清償日止，按年息
百分之五計算之利息。
原告其餘之訴駁回。
訴訟費用由被告負擔二十分之一，餘由原告負擔。
本判決原告勝訴部分，得假執行。但被告以新台幣參萬元為原告預供擔保後，得免為
假執行。
    事實及理由
一、原告起訴主張，被告於民國（下同）九十一年十二月七日下午三時許，駕駛車牌
    號碼（下同）六Ｌ－九七二九號自用小客車，在台中市○○路與旅順路口，與原
    告駕駛之三六八－ＬＶ營業用小客車擦撞，兩人因之起爭執，被告竟摑掌原告之
    臉頰，且以右腳踢原告之鼠蹊部，致原告受有左側鼠蹊部外傷，經台灣台中地方
    法院檢察署聲請簡易處刑，案經鈞院以被告涉犯傷害罪判處拘役二十日確定（本
    院九十三年度中簡上字第一二三號刑事判決）在案，依民法第一百八十四條第一
    項前段侵權行為之規定，被告自應負損害賠償責任。被告攻擊原告之鼠蹊部致原
    告苦痛萬分，爰依民法第一百九十五條第一項規定請求精神慰撫金。訴之聲明：
    被告應給付原告新台幣（下同）六十萬元，及自一審刑事判決（九十三年度中簡
    字第三二四號）之日起至清償日止，按年息百分之五計算之利息。
二、被告則以，附帶民事訴訟移送於民事庭後，即為獨立之民事訴訟，其裁判不受刑
    事判決認定事實之拘束。雖本件事實有關刑事責任部分，業經判決確定，然被告
    仍否認有傷害原告之行為等語，資以抗辯。答辯聲明：原告之訴及假執行之聲請
    均駁回。如受不利之判決時，並願供擔保，請准免為假執行之宣告。
三、按因犯罪而受損害之人，於刑事訴訟程序得附帶提起民事訴訟，對於被告及依民
    法負賠償責任之人，請求回復其損害。前項請求之範圍，依民法之規定。提起附
    帶民事訴訟，應於刑事訴訟起訴後第二審辯論終結前為之。但在第一審辯論終結
    後提起上訴前，不得提起。刑事訴訟法第四百八十七條、第四百八十八條，分別
    定有明文。本件被告經右檢察署檢察官以涉犯刑法第二百七十七條第一項傷害罪
    嫌，而聲請簡易處刑（九十二年度偵字第六三六四號），經本院於九十三年二月
    十二日以九十三年度中簡字第三二四號簡易判決判處被告拘役二十日，經原告請
    求檢察官上訴，被告亦為上訴，各該提起上訴之時間，分別為九十三年三月四日
    （檢察官）、九十三年二月二十四日（被告），此業經本院調閱上開偵查卷及本
    院上開簡易判決、九十三年度中簡上第一二三號刑事卷，審核無訛。參以，原告
    （即刑事案件告訴人）係於請求檢察官上訴（九十三年二月二十六日）之同日，
    並向檢察官提起附帶民事起訴狀，經檢察官於九十三年三月四日提起上訴後，並
    同附帶民事起訴狀移送本院，嗣於九十三年八月十二日辯論終結，同年八月二十
    六日宣判等情，亦業本院核閱刑事卷宗屬實。是以，原告提起本件刑事附帶民事
    訴訟之程序，尚合於上開刑事訴訟法規定，自無被告所指不合法之情事，先予敘
    明。
四、按稱身體權指以保持身體完全為內容權利，破壞身體完全，即構成為身體的侵害
    ，如打人耳光、割鬚斷髮、面唾他人、強行接吻等。本件被告因與原告駕車擦撞
    而生爭執，被告以右腳踢原告左側鼠蹊部（即生殖器）及摑掌原告之臉頰乙事，
    業經證人陳睿謙（即原告所駕計程車車內之乘客）於檢察官偵查（見上開偵查卷
    第五十頁）及本院刑事庭審理中（見九十三年度中簡上第一二三號刑事卷第一百
    三十二頁）證述甚明，並有仁愛醫院診斷證明書乙紙可稽（見同右檢察署九十二
    年度發查字第一三六號第四頁），且被告因上開行為（右腳踢原告左側鼠蹊部，
    另摑掌原告之臉頰認尚未成傷）亦經本院刑事庭判處拘役確定，自堪可信為真實
    。雖上開刑事判決及斷證明書，並無確定鼠蹊部是何外傷，然被告以腳踢原告之
    左側鼠蹊部、摑掌臉頰，既經認定，則依上開有關身體權之說明，不論是否因之
    有明顯之外傷，然原告之身體權，已遭原告侵害，要可認定。是以，被告執原告
    就醫之過程及診斷證明書之記載，而為未侵害原告之身體權，即無可採。故而，
    被告既侵害原告身體權，其間並存有因果關係，則依民法第一百八十四條第一項
    前段侵權行為之規定，被告即負有損害賠償責任甚明。
五、次按，不法侵害他人之身體、健康、名譽、自由、信用、隱私、貞操，或不法侵
    害其他人格法益而情節重大者，被害人雖非財產上之損害，亦得請求賠償相當之
    金額。民法第一百九十五條第一項前段，定有明文。而按，人之身體、健康固為
    無價。然慰藉金之賠償既以人格權遭遇侵害，精神上受有痛苦，則其核給之標準
    固與財產上損害之計算不同，然非不可斟酌雙方身分資力與加害程度，及其他各
    種情形定之（最高法院五十一年台上字第二二三號判例要旨參照）。本院衡以原
    告為高職畢業，現為計程車司機，每月收入三萬元左右，被告為高商畢業，現經
    營昱帆通訊行，兩造係因原告規違停車，被告不慎擦撞原告所駕之右開計程車，
    下車理論，致起爭執，而生件本件之糾紛，及原告所受之傷害等情狀，認為原告
    之精神上損害應與三萬元之慰撫金為相當。
六、按給付有確定期限者，債務人自期限屆滿時起，負遲延責任。給付無確定期限者
    ，債務人於債權人得請求給付時，經其催告而未為給付，自受催告時起，負遲延
    責任。其經債權人起訴而送達訴狀，或依督促程序送達支付命令，或為其他相類
    之行為者，與催告有同一之效力。遲延之債務，以支付金錢為標的者，債權人得
    請求依法定利率計算之遲延利息。但約定利率較高者，仍從其約定利率。應付利
    息之債務，其利率未經約定，亦無法律可據者，週年利率為百分之五。民法第二
    百二十九條第一、二項、第二百三十三條第一項及第二百零三條，分別定有明文
    。本件被告收受原告刑事附帶民事起訴狀繕本（以起訴代催告）之時間係九十三
    年八月十九日，此有送達證書附卷可稽（九十三年度附民字第二七八號卷第四頁
    ），是本件原告所得請求法定遲延利息之起算日為九十三年八月二十日（即刑事
    附帶民事起訴狀繕本送達翌日），而非本院第一審刑事判決判決日（即九十三年
    二月十二日）。綜上說明，原告依民法第一百八十四條第一項前段、第一百九十
    五條第一項之規定，請求被告給付精神慰撫金三萬元，及自九十三年八月二十日
    起至清償日止，按年息百分之五計算之法定遲延利息，洵屬正當，應予准許，爰
    為判決如主文第一項所示。原告逾此部分之請求，於法無據，不應准許，應予駁
    回。
七、假執行之宣告：本判決原告勝訴部分未逾五十萬元，爰依民事訴訟法第三百八十
    九條第一項第五款規定，依職權為假執行之宣告，及被告陳明願供擔保，聲請宣
    告免為假執行，核無不合，爰於原告勝訴部分，酌定相當之擔保金額，予以准許
    。
八、據上論結，本件原告之訴為一部有理由，一部無理由，依民事訴訟法第七十九條
    、第三百八十九條第一項第五款、第三百九十二條第二項，判決如主文。
中　　　華　　　民　　　國　　九十三　　年　　　十二  　月　　  七  　　日
                                  臺灣臺中地方法院民事第四庭
~B法　　　官　陳添喜
右為正本係照原本作成。
如對本判決上訴，須於判決送達後廿日內向本院提出上訴狀。
中　　　華　　　民　　　國　　九十三　　年　　　十二  　月　　  七  　　日
~B法院書記官
